【裁判字號】    94,親,121
【裁判日期】    950420
【裁判案由】    否認子女
【裁判全文】
臺灣板橋地方法院民事判決               94年度親字第121號
原      告  丙○○
訴訟代理人  甲○○
被      告  乙○○
            丁○○
上列當事人間請求否認子女事件，本院於中華民國95年4 月6 日
言詞辯論終結，判決如下：
    主      文
確認被告丁○○所生之被告乙○○非原告之婚生子。
訴訟費用由被告負擔。
    事實及理由
一、被告經合法通知，未於言詞辯論期日到場，核無民事訴訟法
    第三百八十六條所列各款情形，爰依原告之聲請，由其一造
    辯論而為判決。
二、原告主張：原告為聾啞人，與被告丁○○原均係高雄縣林園
    鄉溪洲村的村民，由於被告丁○○於民國63年間與溪洲村某
    不詳男人發生性關係而受孕，嗣被告丁○○於64年6 月27日
    生下被告乙○○，因當時民風保守，被告丁○○的父母為保
    護被告丁○○的貞操名譽，以及避免日後影響被告乙○○的
    人格發展與心理感受，復基於原告係聾啞人而受教育有限且
    思慮不周，遂與原告的父母商議由原告娶被告丁○○並將被
    告乙○○虛偽登記為原告的婚生子，原告的父母當時認為如
    果將被告乙○○虛偽登記為原告的婚生子，使原告有兒子亦
    甚佳，遂同意被告丁○○的父母的提議，命令原告與被告丁○○辦理結婚登記及虛報被告乙○○為原告的婚生子，但是
    被告實際上不願意與聾啞人的原告結婚，僅因礙於父母命令
    ，勉強與原告於64年11月3 日辦理結婚登記，婚後彼此感情
    不睦，旋於69年12月26日辦理離婚登記，此後被告丁○○偕
    被告乙○○離去，未再與原告有任何聯絡，因被告乙○○確
    實不是原告的婚生子，惟戶籍謄本已虛偽登記為原告的婚生
    子，造成彼此親子關係不明確，為此原告依民事訴訟法第
    247 條規定，訴請確認被告乙○○非被告丁○○與原告所生
    之婚生子等語。並聲明：如主文所示。
三、被告方面：被告未於言詞辯論期日到場，亦未提出書狀作何
    聲明或陳述。
四、按法律關係基礎事實之存否不明，以原告不能提起他訴訟者
    為限，亦得提起確認之訴，為新修正民事訴訟法第二百四十
    七條第一、二項所明定。本件原告提起確認親子身份不存否
    之訴，此血緣身份關係之存否乃親子關係之重要基礎事實，
    本件原告主張被告乙○○實際血緣並非原告之子女，惟依戶
    籍登記為原告之婚生子，原告主觀上已不欲承認此親子關係
    ，其希望釐清兩造關係，因親子關係涉及親子間扶養義務及
    未來財產繼承利益，是以原告有即受確認判決之利益，應允
    許原告提起本件確認親子身份之訴。
五、經查，原告主張之上揭事實，業據原告提出高雄縣林園鄉戶
    政事務所之舊式戶籍謄本1 份為證，其上明確記載原告與被
    告丁○○係於民國64年11月3 日結婚，並於民國69年12月26
    日離婚，被告乙○○則記載係民國64年6 月27日出生，父親
    為丙○○，母親為張丁○○。依此戶籍資料，被告乙○○的
    出生時間確實係在原告與被告丁○○結婚之前，因此於被告
    乙○○的受胎期間，被告丁○○並無任何婚姻關係，是以本
    件不能依民法第1063條第1 項規定（妻之受胎，係在婚姻關
    係存續中者，推定其所生子女為婚生子女）直接推定被告乙○○係原告的婚生子。惟被告乙○○目前最新戶籍謄本仍記
    載其父親為原告丙○○，有原告提出之戶籍謄本1 份在卷可
    參，是以原告主張彼此身份關係陷於不明確，應為可採。
六、次查，證人張翌卿（原告的堂姐）及陳張絹代（原告的姐）
    均到庭證稱：「被告丁○○與原告結婚前就已經生了被告乙○○，被告乙○○是被告丁○○與同庄就是高雄縣林園鄉溪
    洲村的村人所生的小孩，因為名節的關係，所以被告是經由
    父母作主與原告結婚，但是兩造結婚後二、三年後，被告就
    與原告離婚，被告因為原告是聾啞人士，所以也不願意跟原
    告結婚，只是因為是父母作主所以不得不與原告結婚，小孩
    確實不是原告所親生的」、「因為原告是聾啞人士，所以原
    告的父親認為被告乙○○給原告當孩子也很好，所以才虛報
    戶口」等語。
    末查，本院囑託法務部調查局為原告與被告乙○○作ＤＮＡ
    血緣親子關係鑑定，原告已至調查局抽血驗證ＤＮＡ，有法
    務部調查局鑑定通知書1 份在卷可稽。至於被告乙○○與丁○○二人，經本院依其等二人之戶籍地址通知應到庭辯論及
    參與ＤＮＡ鑑定，經寄存送達後，被告未到庭亦未參與ＤＮ
    Ａ鑑定；本院遂再囑託台北縣警察局中和分局派警察至被告
    二人的戶籍地址（台北縣中和市○○路754 號5 樓）查訪，
    經警方至現場查訪結果回報稱：「按門鈴均無人回應，另按
    對面住戶門鈴，詢問該戶情形，對面住戶表示該址都無人居
    住」等情，此有中和分局函覆及查訪資料1 份在卷可證。
七、按民事訴訟法第三百六十七條、第三百四十三條、第三百四
    十五條第一項分別規定：「第三百四十一條、第三百四十二
    條第一項、第三百四十三條至第三百四十五條、第三百四十
    六第一項、第三百四十七條至第三百五十一條及第三百五十
    四條之規定，於堪驗準用之」、「法院認應證之事實重要，
    且舉證人之聲請正當者，應以裁定命他造提出文書」、「當
    事人無正當理由不從提出文書之命者，法院得審酌情形認他
    造關於該文書之主張或依該文書應證之事實為真實」。
    又按「倘此親子血緣鑑定之勘驗方法，對親子關係之判定有
    其科學之依據及可信度，自屬上訴人重要且正當之證據方法
    。然為此親子血緣鑑定必須被上訴人本身參與始可，如需被
    上訴人之血液等，亦即勘驗之標的物存在於被上訴人本身，
    而被上訴人拒絕提出時，雖法院不得強令為之，惟依民事訴
    訟法第三百六十七條準用同法第三百四十三條、第三百四十
    五條第一項規定，法院得以裁定命被上訴人提出該應受勘驗
    之標的物，被上訴人若無正當理由不從提出之命者，法院得
    審酌情形認他造即上訴人關於該勘驗標的物之主張或依該勘
    驗標的物應證之事實為真實，即受訴法院得依此對該阻撓勘
    驗之當事人課以不利益」，最高法院九十一年度台上字第二
    三六六號民事判決要旨參照。
八、本件原告請求確認其與被告乙○○親子關係不存在，苟要求
    具有一般人均無懷疑程度之真實性之確信證據，必須依賴科
    學之血液鑑定（即由原告與被告乙○○作親子關係血緣鑑定
    或由被告提供含有去氧核醣核酸之生物樣本以供鑑定親子血
    緣關係），本院前依職權囑託法務部調查局鑑定原告與被告
    乙○○有無親子血緣關係，原告已去受鑑，然被告乙○○因
    行蹤不明而未配合前往接受鑑定；因血緣鑑定屬於法院勘驗
    之範圍，得適用民事訴訟法第三百六十七條準用同法第三百
    四十五條關於勘驗之規定，本院遂參酌前揭最高法院判決見
    解，認為被告乙○○行蹤不明而未配合鑑定，逕依原告所提
    出之戶籍資料證據及證人所述，依經驗法則判斷，認為原告
    主張被告乙○○是被告丁○○在婚前與他人受孕所生之子，
    而非原告之婚生子，為有理由。從而，原告訴請確認被告丁○○所生之被告乙○○非原告之婚生子，應予准許。
九、據上論結，本件原告之訴為有理由，依民事訴訟法第三百八
    十五條第一項前段、第八十五條第一項前段，判決如主文。
中    華    民    國    95    年    4     月    20    日
                                    法  官    黃  惠  瑛
以上正本證明與原本無異
如對本判決不服，應於收到判決後20日內向本院提出上訴狀（須
按他造人數附繕本並繳納上訴費用）
中    華    民    國    95    年    4     月    20    日
                                    書記官    李文惠


司法院資訊處製作；財團法人民間司法改革基金會備份。
